【裁判字號】    99,台非,231
【裁判日期】    990730
【裁判案由】    違反毒品危害防制條例
【裁判全文】
最高法院刑事判決              九十九年度台非字第二三一號
上  訴  人  最高法院檢察署檢察總長
被      告  甲○○
上列上訴人因被告違反毒品危害防制條例案件，對台灣高雄地方
法院中華民國九十七年三月二十日第一審確定判決（九十六年度
訴字第五００三號，起訴案號：台灣高雄地方法院檢察署九十六
年度毒偵字第九三六０號），認為違法，提起非常上訴，本院判
決如下：
    主  文
原判決撤銷。
甲○○施用第一級毒品，處有期徒刑陸月，如易科罰金，以新台
幣壹仟元折算壹日。又施用第二級毒品，處有期徒刑參月，如易
科罰金，以新台幣壹仟元折算壹日。應執行有期徒刑捌月，如易
科罰金，以新台幣壹仟元折算壹日。
    理  由
非常上訴理由稱：「一、按判決不適用法則或適用不當者，為違
背法令，刑事訴訟法第三百七十八條定有明文。又依刑法第四十
七條之規定，累犯之成立，必須曾受徒刑之執行完畢，或一部之
執行而赦免後，五年以內故意再犯有期徒刑以上之罪者，始足當
之。又裁判確定前犯數罪者，併合處罰之；數罪併罰，宣告多數
有期徒刑者，於各刑中之最長期以上，各刑合併之刑期以下，定
其刑期，同法第五十條、第五十一條第五款前段分別定有明文。
故刑法第四十七條所謂執行完畢，就數罪併罰案件，係指所定之
執行刑執行完畢而言。如於定執行刑之前，有部分犯罪先行確定
，而先予執行，仍應於數罪之裁判均確定後，依刑法規定，定其
應執行之刑，俟檢察官指揮執行其應執行之刑時，再就形式上已
執行部分，予以折抵扣除，不能謂先前確定之罪，已經執行完畢
。貴院（民國）九十八年度台非字第二六０號判決參照。二、經
查，本件受刑人甲○○前因毒品案件，經台灣高雄地方法院以九
十六年度訴字第三八一號判處有期徒刑六月，嗣經減刑為有期徒
刑三月，並於九十六年五月二十六日入監執行，同年八月二十六
日出監。又受刑人另因毒品案件經該院以九十六年度訴字第二四
六一號判處有期徒刑七月，並依中華民國九十六年罪犯減刑條例
減刑為有期徒刑三月又十五日確定，上開二案復經台灣高雄地方
法院檢察署檢察官聲請該院以九十六年度聲字第二八七六號刑事
裁定，合併定其應執行刑為有期徒刑六月確定，嗣由該署檢察官
囑託台灣嘉義地方法院檢察署以九十七年度執助字第五二號執行
指揮書發監執行，刑期起算日期為九十六年十二月三十一日，執
行期滿日為九十七年三月三十日（僅執行三月），此有該署刑案
資料查註紀錄表一份附卷可稽，則受刑人雖於九十六年五月二十
六日入監執行，並於同年八月二十六日出監，該已執行之有期徒
刑三月部分，僅應予以折抵扣除，而不能認為已執行完畢，核與
累犯之要件不合，乃原審疏未詳查，竟認其前案已執行完畢而論
以累犯，並加重其刑，自有判決適用法則不當之違法。案經確定
，且不利於被告，爰依刑事訴訟法第四百四十一條、第四百四十
三條提起非常上訴，以資救濟。」等語。
本院按：判決不適用法則或適用不當者，為違背法令，刑事訴訟
法第三百七十八條定有明文。又依法應於審判期日調查之證據未
予調查，致適用法令違誤，而顯然於判決有影響者，該項確定判
決即屬違背法令，得提起非常上訴，亦有司法院釋字第一八一號
解釋可稽。而事實審法院對於被告有無累犯之事實，應否適用刑
法第四十七條累犯之規定加重其刑，即屬法院認定事實與適用法
律之基礎事項，客觀上有其調查之必要，倘被告不合累犯之要件
，而事實審並未詳加調查，致判決時適用累犯之規定論處，即屬
刑事訴訟法第三百七十九條第十款所規定依法應於審判期日調查
之證據未予調查，其判決當然為違背法令。另按受徒刑之執行完
畢，或受一部之執行而赦免後，五年以內故意再犯有期徒刑以上
之刑之罪者，為累犯，刑法第四十七條第一項定有明文。所謂「
執行完畢」，於數罪併罰案件，係指就該數罪所定之執行刑，執
行完畢而言，如於定執行刑之前，因有一部分犯罪先確定，而先
行執行，但於該數罪之應執行刑執行完畢之前，不能謂先確定之
罪已執行完畢。本件被告甲○○前因違反毒品危害防制條例案件
，經台灣高雄地方法院以九十六年度訴字第三八一號判處有期徒
刑六月，並經同法院依中華民國九十六年罪犯減刑條例之規定，
以九十六年度聲減字第二三六一號裁定減刑為有期徒刑三月確定
，又被告另因違反毒品危害防制條例案件，亦經該院以九十六年
度訴字第二四六一號判處有期徒刑七月，減為有期徒刑三月又十
五日確定。上開二罪復經同法院依台灣高雄地方法院檢察署檢察
官之聲請，於九十六年十月二十三日以九十六年度聲字第二八七
六號裁定，定其應執行刑為有期徒刑六月確定，嗣由該署檢察官
囑託台灣嘉義地方法院檢察署以九十七年度執助字第五二號執行
指揮書發監執行，刑期起算日期為九十六年十二月三十一日，執
行期滿日為九十七年三月三十日（執行所餘之刑期有期徒刑三月
），此有台灣高雄地方法院九十六年度訴字第三八一號、九十六
年度訴字第二四六一號判決各一件、九十六年度聲減字第二三六
一號裁定、九十六年度聲字第二八六七號裁定及台灣高等法院被
告前案紀錄表附卷可稽，則被告於九十六年九月二日凌晨三時、
四時許，分別所犯本件施用第一級毒品及施用第二級毒品罪，係
於台灣高雄地方法院就其所犯上開二罪以九十六年度聲字第二八
七六號裁定就其數罪併罰所定之執行刑，於九十七年三月三十日
執行完畢日期以前。揆諸前揭規定及說明，其前案既未執行完畢
，則本件犯行，即與累犯之構成要件不符，自不得論以累犯。原
判決未察，即論以累犯，並加重其刑，自屬依法應於審判期日調
查之證據未予調查，致適用法則不當，而顯然於判決有所影響，
該判決當然違背法令。案經確定，且於被告不利，非常上訴執以
指摘，洵有理由，應由本院將原判決撤銷，改判如主文第二項所
示，以資救濟。
據上論結，應依刑事訴訟法第四百四十七條第一項第一款，毒品
危害防制條例第十條第一項、第二項，刑法第二條第一項但書、
第四十一條第一項前段、第八項、第五十一條第一項第五款，判
決如主文。
中    華    民    國  九十九  年    七    月   三十   日
                      最高法院刑事第三庭
                          審判長法官  林  增  福
                                法官  張  清  埤
                                法官  陳  世  雄
                                法官  何  菁  莪
                                法官  周  煙  平
本件正本證明與原本無異
                                      書  記  官
中    華    民    國  九十九  年    八    月    四    日
                                                      K
附錄論罪科刑法條：
毒品危害防制條例第十條第一項
施用第一級毒品者，處六月以上五年以下有期徒刑。

司法院資訊處製作；財團法人民間司法改革基金會備份。
